【裁判字號】    97,上訴,713
【裁判日期】    970617
【裁判案由】    偽證
【裁判全文】
臺灣高等法院高雄分院刑事判決         97年度上訴字第713號
上  訴  人  臺灣高雄地方法院檢察署檢察官
被      告  乙○○
被      告  甲○○
上列上訴人因被告偽證案件，不服臺灣高雄地方法院96年度訴字
第4474號中華民國97年3 月11日第一審判決（起訴案號：臺灣高
雄地方法院檢察署96年度偵緝字第1883號），提起上訴，本院判
決如下：
    主  文
上訴駁回。
    理  由
一、公訴意旨略以：被告乙○○、甲○○於民國95年8 月31日在
    臺灣高雄地方法院法官審理95年度易字第168 號有關楊子溫
    涉犯賭博案件（楊子溫上訴後，經本院96年度上易字第272
    號判決罰金新台幣3 萬元確定，下稱楊子溫賭博案件）為證
    人時，均明知甲○○係受僱於楊子溫，在楊子溫所經營位在
    高雄市新興區○○○路260 號1 樓「先知育樂廣場」（懸掛
    招牌為「統一電玩園」）內喬裝客人負責在現場把玩機台，
    並與顧客聯繫兌換賭金之情。竟於供前具結而證稱：甲○○
    係受僱於乙○○之尚豪經紀公司，在上址擔任電玩試打員等
    語，欲替該案被告即負責人楊子溫脫免刑責，對與上述案件
    有重要關係之事項，而為虛偽之陳述，因認被告乙○○、甲
    ○○涉犯刑法第168 條之偽證罪嫌等語。
二、按犯罪事實，應依證據認定之，無證據不得認定犯罪事實；
    又不能證明被告犯罪者，應諭知無罪之判決；刑事訴訟法第
    154 條第2 項、第301 條第1 項分別定有明文；又按刑法上
    之偽證罪，不以結果之發生為要件，一有偽證行為，無論當
    事人是否因而受有利或不利之判決，均不影響其犯罪之成立
    。再依刑法第168 條規定，偽證罪之構成，證人依法以於執
    行審判職務之公署或於檢察官偵查時，供前或供後具結，而
    為虛偽之陳述為要件。次按證人作證時，必須對於案情有重
    要關係之事項，故意為虛偽之陳述，始負偽證罪之責，所謂
    於案情有重要關係之事項，係指該事項之有無，足以影響於
    裁判之結果者而言，蓋證人就此種事項為虛偽之陳述，則有
    使裁判陷於錯誤之危險，故以之為偽證罪，而科以刑罰，苟
    其事項之有無，與裁判之結果無關，僅因其陳述之虛偽，而
    即對之科刑未免失之過酷，是以上開法條加此特別構成要件
    ，以限定虛偽陳述之範圍（最高法院29年上字第2341號、30
    年上字第2032號、69年台上字第2427號、71年台上字第8127
    號判例意旨參照）。
三、證據能力部分：
(一)、卷附關於楊子溫賭博案件所引用之被告以外之人審判外之言
    詞陳述部分（參後述楊子溫賭博案件刑事判決所載），係屬
    傳聞證據，業經本院審理時予以提示並告以要旨，且經檢察
    官及被告表示意見，當事人已知上述筆錄乃傳聞證據，且均
    未於言詞辯論終結前對該等筆錄內容異議，且本院審酌上開
    筆錄作成時，較無人情施壓或干擾，亦無不當取供之情形，
    認為以之作為本案之證據亦屬適當，依刑事訴訟法第159 條
    之5 第1 項規定，自得為證據。
(二)、卷附關於楊子溫賭博案件所引用之被告以外之人審判外之書
    證部分（參後述楊子溫賭博案件刑事判決所載），固均屬書
    面之傳聞證據，然檢察官、被告已於本院審理調查上開證據
    時，就此證據能力均表示無意見，且本院認為以之作為本件
    論証之證據，均與待證事實具有關聯性，作為本案之證據亦
    屬適當，依刑事訴訟法第159 條之5 第1 項規定，自得為證
    據。
四、公訴意旨認被告乙○○、甲○○涉犯上開偽證罪嫌，係以被
    告2 人供述、證人楊子溫於臺灣高雄地方法院95年度易字第
    168 號即楊子溫賭博案件證詞及卷證、被告2 人於楊子溫賭
    博案件結文、審判筆錄各情為據。然訊據被告乙○○、甲○
    ○固均供認於楊子溫賭博案件有為上開證言，但均否認有何
    被訴偽證犯行，被告乙○○辯稱：甲○○於楊子溫賭博案件
    為警查獲當時（即94年10月20日）就是伊所開設尚豪公司的
    員工，擔任試打員，伊於楊子溫賭博案件之證述實在等語；
    被告甲○○辯稱：伊於楊子溫賭博案之證述都實在，伊於該
    案為警查獲當時（即94年10月20日）係受僱於乙○○，時薪
    90元等語。
五、經查：
(一)、楊子溫賭博案件中關於楊子溫在「先知育樂廣場」，擺設多
    台電子遊戲機，僱用陳志坤、劉秋珍等多名員工而與顧客賭
    博財物，並因賭客鄭宗倫把玩機台贏得2000分後，持該2000
    分之計分卡向楊子溫所雇用之店員劉秋珍兌換現金，當時在
    場之被告甲○○聞言即持鄭宗倫2000分之計分卡，向店員陳
    志坤兌換現金新台幣2,000 元後交與鄭宗倫等共同賭博犯罪
    事實，業據被告甲○○，及該案被告楊子溫、陳志坤、劉秋
    珍等人於楊子溫賭博案件審理時坦承不諱，陳志坤、甲○○
    、劉秋珍等3 人業經原審法院95年度易字第168 號判決，楊
    子溫則經臺灣高等法院高雄分院96年度上易字第272 號判決
    ，均判處罰金新台幣3 萬元確定等情，亦有上開刑事判決各
    1 份在卷足參（見原審卷第48-55 、56-61 頁）。
(二)、楊子溫賭博案件中關於該案被告楊子溫賭博犯行，於案情有
    重要關係之事項，即該事項之有無，足以影響於裁判之結果
    者，應係指被告甲○○有無為該案被告楊子溫所經營之「先
    知育樂廣場」與賭客兌換現金，而交付兌換賭金2,000 元予
    與賭客鄭宗倫收受一節，而非指被告甲○○有無受僱於乙○
    ○開設之尚豪經紀公司部分，亦即不論被告甲○○有無受僱
    於乙○○，被告甲○○仍得於上開「先知育樂廣場」為警查
    獲兌換賭金予賭客時，有與楊子溫共同基於賭博之犯意聯絡
    ，參與幫賭客兌換賭金之共同賭博犯行，故關於被告2 人於
    楊子溫賭博案件原審審理中，到庭具結所證「甲○○受僱於
    乙○○之尚豪經紀公司，在先知育樂廣場擔任電玩試打員」
    等語（此部份審判筆錄，見公訴蒞庭卷第75、77、80頁），
    顯與認定該案被告楊子溫賭博犯行並無重要關係，被告2 人
    上開於楊子溫賭博案件之具結證言，即難認係屬偽證罪構成
    要件之「於案情有重要關係之事項」。
(三)、綜上所述，公訴人所舉前開證據，尚難認定被告2 有人成立
    被訴偽證罪責之情形。此外，復查無其他積極證據足資認定
    被告2 人有何公訴人所指之偽證犯行，被告2 人被訴上開犯
    罪自屬不能證明。
六、公訴人上訴意旨所陳「被告甲○○於楊子溫賭博案件中另有
    具結證述：伊被警察查獲之2,000 元，是自伊身上取出的錢
    ，鄭宗倫說有事情要先走，伊想要繼續玩，所以就把鄭宗倫
    的分數吃下來等語，亦涉犯偽證罪嫌」部分，因公訴人未就
    此部分列入起訴事實中（即就此部分未經起訴），而經起訴
    之上開公訴意旨部分，業經認定不能證明被告2 人犯偽證罪
    ，自無有受起訴效力所及之情形，本院自無從審酌。復核原
    判決所為被告2 人無罪之諭知，均無違誤。公訴人仍執起訴
    所據證據提起上訴，指摘原判決不當，為無理由，上訴應予
    駁回。
據上論斷，應依刑事訴訟法第368 條，判決如主文。
本案經檢察官方娜蓉到庭執行職務。
中    華    民    國    97     年    6    月    17    日
               刑事第一庭   審判長法  官  郭雅美
                                  法  官  徐美麗
                                  法  官  張意聰
以上正本證明與原本無異。
如不服本判決應於收受本判決後10日內向本院提出上訴書狀，其
未敘述上訴理由者，並得於提起上訴後10日內向本院補提理由書
狀（均須按他造當事人之人數附繕本）「切勿逕送上級法院」。
中    華    民    國    97     年    6    月    17    日
                                  書記官  陳金


司法院資訊處製作；財團法人民間司法改革基金會備份。
